臺灣高雄地方法院民事判決　　　　　　　　　　　　九十一年度訴字第二三六四號
　　原　　　告　甲○○○○○○.
　　被　　　告　第一名建設有限公司
　　法定代理人　乙○○
右當事人間請求給付貨款事件，本院判決如左：
    主    文
被告應給付原告新台幣捌拾參萬伍仟柒佰肆拾壹元，及自民國九十一年五月二十六日
起至清償日止，按年息百分之五計算之利息。
訴訟費用由被告負擔。
本判決於原告以新台幣貳拾柒萬捌仟元供擔保後得假執行。
    事    實
甲、原告方面：
  一、聲明：求為判決除供擔保金額外餘如主文所示。
  二、陳述：
  （一）緣訴外人陳億荏向被告承包預售屋建築工程，於施工期間向伊訂購多種房屋
        建材，總計積欠伊貨款計新台幣（下同）三百二十三萬五千七百四十一元，
        經伊與被告、陳億荏於九十一年二月二十七日共同會商後，三方約定將陳億
        荏積欠伊之前揭貨款，自約定之日起移轉予被告承擔，而被告代為支付之貨
        款則另從應給付予陳億荏之總工程款內扣除，同時並約定伊須協助被告自該
        合約日起十五日內交屋完工，並由被告向土地銀行申辦分戶貸款核發後，被
        告即應將前揭貨款支付予伊。詎料，伊依約協助陳億荏及被告將該建案完工
        並交屋，且均已向銀行申辦分戶貸款獲得核撥後，迄九十一年三月二十三日
        止，被告卻僅支付二百四十萬元，尚餘八十三萬五千七百四十一元未清償，
        嗣伊寄發存證信函催告被告於函到後五日內清償，經其於五月二十日收受後
        ，至今仍置若罔聞，依該協議書之約定，被告業已承擔陳億荏對原告之貨款
        債務，卻未依約清償，爰依據第三人債務承擔之法律關係請求判命被告給付
        八十三萬五千七百四十一元及自九十一年五月二十六日起至清償日之利息。
  （二）被告雖抗辯尚有兩戶買主嗣後不願交屋，所以被告之付款義務期限尚未屆至
        云云，惟依據當初的協議，伊只要繼續提供材料協助完工即可取款，至於被
        告與買家的糾紛係彼等內部的問題，伊係材料供應商並非承包商，以此為由
        拒絕付款實在無理，既然本件建案十四間房屋均已完工，且又均已售出並向
        銀行貸款了，被告即應依協議書給款。
  三、證據：提出協議書、存證信函、收件回執各乙件及存款交易明細查詢單二紙為
      證。
乙、被告方面：
    被告未於言詞辯論期日到場，惟據其以前到場之聲明、陳述略以：
  一、聲明：求為判決駁回原告之訴及假執行之聲請。
  二、陳述：
      陳億荏係伊公司之下游承包商，因於本件建案中積欠原告貨款，伊為求施工進
      行順利，曾與原告、陳億荏共同協議，由伊先承擔陳億荏積欠原告之三百二十
      三萬五千七百四十一元貨款債務，嗣伊再將該筆對陳億荏取得之債權於總工程
      款中扣除，並且簽下本件協議書，今該十四戶預售屋雖均已賣出，且均協助買
      戶向銀行取得貸款，惟當初協議書係約定前揭貨款須於原告協助伊將建案之全
      部房屋「交屋完工」後，伊方才給付，所謂交屋完工係指將房屋全部點交予所
      有買戶（包括將房屋鑰匙交予買戶完成點交），因為其中兩戶買主嗣後不願交
      屋，現與伊進行訴訟中，所以伊僅能依比例給付原告二百四十萬元，剩餘八十
      三萬五千七百四十一元給付期限尚未屆至，須待伊與該兩戶買主間訴訟解決後
      方能給付。
    理    由
一、被告經合法通知，未於言詞辯論期日到場，核無民事訴訟法第三百八十六條各款
    所列情形，爰依原告聲請，由其一造辯論而為判決。
二、本件原告主張：訴外人陳億荏係被告之下游承包商，於本件預售屋建案工程期間
    總計積欠伊建材貨款三百二十三萬五千七百四十一元，經伊與被告、陳億荏於九
    十一年二月二十七日共同會商後，三方約定將陳億荏積欠伊之前揭貨款，自約定
    之日起移轉予被告承擔，被告於建案房屋交屋完工並向銀行申辦分戶貸款核發後
    ，即應將前揭貨款支付予伊。詎料，伊依約協助被告將該建案完工並交屋，且均
    已向銀行申辦分戶貸款獲得核撥後，迄九十一年三月二十三日止，被告卻僅支付
    二百四十萬元，嗣被告於同年五月二十日收受伊限五日內清償之存證信函後，至
    今仍置若罔聞，爰依據第三人債務承擔之法律關係請求判令被告應給付如主文第
    一項所示之金額及其遲延利息等語。被告則以：伊確曾與原告、陳億荏共同協議
    ，由伊先承擔陳億荏積欠原告之三百二十三萬五千七百四十一元貨款債務，嗣伊
    再將該筆對陳億荏取得之債權於總工程款中扣除，並且簽下本件協議書，今該十
    四戶預售屋雖均已賣出，且均協助買戶向銀行取得貸款，惟當初協議書係約定前
    揭貨款須於原告協助伊將建案之全部房屋均「交屋完工」後，伊方才給款，而所
    謂「交屋完工」係指要交屋過戶給所有的客戶，包括將房屋鑰匙交予買戶完成點
    交，現因其中兩戶買主嗣後不願交屋，並與伊進行訴訟中，所以伊僅能依比例給
    付原告二百四十萬元，剩餘八十三萬五千七百四十一元給付期限尚未屆至，須待
    伊與該兩戶買主間訴訟解決後方能給付等語資為抗辯。
三、經查：兩造與訴外人陳億荏曾於九十一年二月二十七日三方約定將陳億荏積欠原
    告之貨款三百二十三萬五千七百四十一元，自約定之日起移轉予被告承擔，雙方
    並於協議書上約定「丙方（按：即指原告）需義務協助甲乙雙方（按：即分指被
    告及陳億荏）於簽訂本約日起十五日內交屋完工後，由甲方於土地銀行申辦之分
    戶貸款核發後，支付予丙方」，今該建案之十四戶房屋均已完工並向銀行申辦分
    戶貸款核發完畢，惟被告卻僅支付原告二百四十萬元，剩餘八十三萬五千七百四
    十一元尚未給付等事實，業據原告提出協議書、存款交易明細查詢單等件為證，
    且被告對於協議書之形式上真正、積欠貨款之數額及該十四戶房屋均已完工辦理
    貸款核發完畢等情亦均不爭執，惟另以前揭情詞置辯，是本件所應審酌者乃係原
    告所請求之系爭款項其清償期限是否已經屆至？
四、按解釋私人之契約應通觀全文，並斟酌立約當時之情形，以期不失立約人之真意
    ，最高法院十八年上字第一七二七號著有判例可資參照。本件觀諸兩造九十一年
    二月二十七日所簽訂之協議書，其上所載「丙方需義務協助甲乙雙方於簽訂本約
    日起十五日內交屋完工後，由甲方於土地銀行申辦之分戶貸款核發後，支付予丙
    方」等關於給款期限之約定文字，自文義觀之，即已表明系爭貨款之清償期限乃
    係當該建案之十四戶房屋於銀行申辦之分戶貸款核發後，被告即有清償貨款之義
    務，甚為明確；另斟酌兩造當時立約之情形，原告僅為一材料供應商，當時係因
    被告之承包廠商陳億荏積欠其系爭建案之材料貨款，而身為推案廠商之被告為使
    該建案順利完工，三方方才約定由被告承擔陳億荏積欠原告之債務，而被告因此
    承擔之債務再從應給付予陳億荏之總工程款內扣除，可見協議書上所載之「丙方
    需義務協助甲乙雙方於簽訂本約日起十五日內交屋完工後」，其中「交屋完工」
    之真義乃應係指原告須繼續提供材料，協助被告及陳億荏該建案房屋之如期完工
    ，俾使被告能如期交屋予買家，方較符合當事人間之真意，亦即原告僅係材料供
    應商而非營建商或房屋經銷商，應無令其於建案完工後，尚須負擔協助被告交屋
    於買家，或將買家拒絕給付價金之風險轉嫁予原告負擔之理。是被告辯稱原告須
    協助其將建案房屋交屋過戶予全部買家後其方有給款義務乙事，並無足採。
五、綜上所述，被告既同意承擔訴外人陳億荏積欠原告之貨款債務三百二十三萬五千
    七百四十一元，而原告亦已依約協助被告交屋完工，且被告亦已向銀行申辦分戶
    貸款核發完畢，即應將前揭貨款全部支付予原告，惟被告迄今僅給付原告二百四
    十萬元，其餘貨款八十三萬五千七百四十一元經原告發函催告請求被告五日內給
    付，被告於九十一年五月二十日收受信函後仍未清償，此有被告所不爭執之存證
    信函、收執回條在卷可稽。從而原告本於債務承擔之法律關係請求被告應給付八
    十三萬五千七百四十一元，及自九十一年五月二十六日起至清償日止，按年息百
    分之五計算之法定遲延利息，依法即無不合，應予准許。
六、原告陳明願供擔保請求宣告假執行，核無不合，緣酌定相當之金額，予以准許。
五、結論：本件原告之訴為有理由，依民事訴訟法第三百八十五條第一項前段、第七
    十八條，第三百九十條第二項，判決如主文。
中　　　華　　　民　　　國　　九十一　　年　　　九　　　月　　二十三　　日
                              臺灣高雄地方法院民事第二庭
~B審判長法官　吳進寶
~B法　　　官　唐照明
~B法　　　官　蔡川富
右為正本係照原本作成。
如不服本判決，應於送達後廿日內，向本院提出上訴狀並表明上訴理由，如於本
判決宣示後送達前提起上訴者，應於判決送達後十日內補提上訴理由書（須附繕本）。
中　　　華　　　民　　　國　　九十一　　年　　　九　　　月　　 二十三　 日
~B法院書記官　黃俊凱
